臺灣高等法院臺南分院刑事判決　　　　　　 九十一年度上訴字第一二九○號　 Ｃ
　　　上　訴　人
　　　即　被　告　甲　○　○
　　　指定辯護人　本院公設辯護人　丙　○　○
右上訴人因強盜案件，不服臺灣嘉義地方法院九十一年度訴字第二七四號中華民國九
十一年十月七日第一審判決（起訴案號：臺灣嘉義地方法院檢察署九十一年度偵字第
三二八○號），提起上訴，本院判決如左：
      主      文
原判決撤銷。
甲○○攜帶兇器竊盜，因脫免逮捕，而當場施以脅迫，累犯，處有期徒刑伍年貳月，
扣案之一字型螺絲起子壹把及手提袋壹個均沒收。
      事      實
一、甲○○有侵占、違反藥事法、違反麻醉藥品管理條例、贓物、違反毒品危害防制
    條例等多項前科，其中贓物一案，經原審法院判處有期徒刑三月確定，甫於民國
    八十九年四月十九日（起訴書誤載為同年十月十五日）執行完畢，違反毒品危害
    防制條例一案，經臺灣雲林地方法院判處有期徒刑一年確定，尚未執行，素行不
    佳。仍不知悔改，於九十一年五月十一日凌晨三時十分許，甲○○途經嘉義市○
    ○街、光彩街口，見乙○○所有車牌號碼ＲＳ—３８９５號自用小客車停放該處
    ，竟意圖為自己不法之所有，利用其所有客觀上對人之生命、身體具有危險性足
    供兇器使用之一字型螺絲起子一把破壞車門鎖後入內（毀損部分未據告訴），竊
    得乙○○所有之太陽眼鏡一副、黑色皮夾一個（內有現金新臺幣四十八元）及潤
    髮油一罐，並置入其所有供置放行竊所得及前開鏍絲起子之手提袋內，得手後正
    欲離去之際，為劉楓彬發覺，上前予以逮獲，甲○○用力甩開劉楓彬，予以掙脫
    後，為脫免逮捕，竟作勢欲毆打劉楓彬，而施以脅迫，劉楓彬害怕後退後，甲○
    ○隨即逃脫，嗣經劉楓彬會同乙○○追躡至嘉義市○○街、中正路口西市場內，
    始合力再度將甲○○逮獲，並由警扣得甲○○所有於逃逸途中丟棄於嘉義市○○
    街、光彩街口某貨車下供犯罪所用之前開手提袋一個（內有乙○○失竊之前開財
    物）及甲○○所有供犯罪所用之前開一字型螺絲起子一把。
二、案經嘉義市警察局第二分局報請臺灣嘉義地方法院檢察署檢察官偵查起訴。
      理      由
一、訊據上訴人即被告甲○○坦承於右揭時、地持前開手提袋及螺絲起子竊取被害人
    乙○○車內之前開財物得手等情，惟否認有為脫免逮捕而當場施強暴、脅迫犯行
    ，辯稱：其只有竊盜，其從車子竊得財物出來，在跑時被劉楓彬抓住，其用力甩
    開，距車子有三十公尺，其竊得財物後看到有人在看，害怕而跑，其甩開劉楓彬
    以後，並沒有舉手作勢要毆打劉楓彬，他長的比其高大云云。經查，被告於右揭
    時、地竊盜等事實，業據被害人乙○○警訊時及偵查中（見警卷乙○○九十一年
    五月十一日警訊筆錄、偵查卷第二六頁正、背面）指述明確，核與證人劉楓彬於
    警訊時及偵查中（（見警卷劉楓彬九十一年五月十一日警訊筆錄、偵查卷第二四
    頁背面至第二七頁背面）、證人林輝彥於偵查中（見偵查卷第二五頁背面）證述
    之情節相符，而被告於偵查中、原審審理時及本院審理時亦坦承竊盜犯行（見偵
    查卷第二六頁背面、第二七頁正面、原審卷第四六頁、本院卷九十一年十一月二
    十八日審判筆錄）。又被告竊盜得手後甫下車，尚未離開竊盜現場，即為證人劉
    楓彬逮獲，但被告當場用力甩開證人劉楓彬，予以掙脫後，繼而作勢欲毆打證人
    劉楓彬，施以脅迫，證人劉楓彬因之害怕後退，被告隨即逃脫等情，亦據證人劉
    楓彬於偵查中結證甚明（見偵查卷第二六頁正面、第二七頁背面），被告於偵查
    中亦坦承上開脅迫情事（偵查卷第二七頁正、背面）。而被告行竊所用之一字型
    螺絲起子全長約十二公分，塑膠握柄長約四公分，尾端為金屬材質約八公分，客
    觀上對人之生命、身體具有危險性足供為兇器使用，復據原審當庭勘驗無誤（見
    原審卷第四六頁），並有扣案之手提袋一個、一字型螺絲起子一把及嘉義市警察
    局扣押筆錄（含扣押物品目錄表）、被害報告、贓物認領保管單各一份附於警卷
    於足佐。綜上所述，被告攜帶兇器竊盜後為脫免逮捕當場確有舉手作勢打人，而
    施以脅迫，其所辯無非事後卸責之詞，不足採信，事證明確，被告犯行堪以認定
    。
二、核被告所為，係犯刑法第三百二十九條、第三百三十條第一項之攜帶兇器竊盜，
    因脫免逮捕，而當場施以脅迫罪。查被告有侵占、違反藥事法、違反麻醉藥品管
    理條例、贓物、違反毒品危害防制條例等多項前科，其中贓物一案，經原審法院
    判處有期徒刑三月確定，甫於八十九年四月十九日執行完畢，違反毒品危害防制
    條例一案，經臺灣雲林地方法院判處有期徒刑一年確定，尚未執行，有臺灣高等
    法院被告全國前案記錄表一份附於本院卷可稽，其於贓物罪之有期徒刑執行完畢
    後，五年以內再犯本件有期徒刑以上之罪，為累犯，應依刑法第四十七條規定加
    重其刑。
三、原審認被告罪證明確，予以論罪科刑，固非無見，惟查被告攜帶兇器竊盜後為脫
    免逮捕而當場實施腕力掙脫尚難認係強暴行為，其當場作勢欲毆打人始為脅迫行
    為，原判決認被告攜帶兇器竊盜，因脫免逮捕，而當場施以「強暴」、脅迫，即
    有未洽。被告上訴指摘判決與犯罪事實不符云云，固無理由，惟原判決既有可議
    ，應由本院將原判決撤銷改判。爰審酌被告素行不佳，所犯已破壞他人財產法益
    ，復為脫免逮捕而實施脅迫行為，惡性不淺，惟被害人失竊之財物價值尚屬輕微
    ，且已發還及犯罪後之態度等一切情狀，量處如主文所示之刑。扣案之一字型螺
    絲起子一把及手提袋一個，均為被告所有，前者為破壞被害人乙○○之汽車門鎖
    入內行竊之用，後者係被告行竊時用以盛裝上開鏍絲起子與竊得之被害人財物，
    業據其供承在卷（見偵查卷第二六頁背面、第二七頁正面，原審卷第四八頁），
    皆屬供犯罪所用之物，應依刑法第三十八條第一項第二款宣告沒收。至手提袋內
    另有鈕釦型電池一顆，並無證據足資證明為被告所有，故不予諭知沒收。
據上論結，應依刑事訴訟法第三百六十九條第一項前段、第三百六十四條、第二百九
十九條第一項前段、刑法第三百二十九條、第三百三十條第一項、第四十七條、第三
十八條第一項第二款，判決如主文。
本案經檢察官劉得鉦到庭執行職務。
中    華    民    國      九十一      年      十二      月    十二      日
                                  臺灣高等法院臺南分院刑事第二庭
                                      審判長法官  游    明    仁
                                            法官  林    永    茂
                                            法官  陳    清    溪
右正本證明與原本無異。
如不服本判決，應於判決送達後十日內向本院提出上訴狀，其未敘述理由者並應於提
出上訴狀後十日內向本院補提理由書（應附繕本)。
                                      法院書記官  趙    玲    瓏
中    華    民    國      九十一      年      十二      月    十三      日
附錄法條：
刑法第三百二十九條：竊盜或搶奪，因防護贓物、脫免逮捕或湮滅罪證，而當場施以
                    強暴脅迫者，以強盜論。
刑法第三百三十條第一項：犯強盜罪而有第三百二十一條第一項各款情形之一者，處
五年以上十二年以下有期徒刑。
